臺灣新北地方法院刑事判決
110年度訴字第562號
公  訴  人  臺灣新北地方檢察署檢察官
被      告  蔡昇鴻


選任辯護人  袁大為律師
上列被告因傷害案件，經檢察官提起公訴（109年度偵字第39195
號），本院判決如下：
    主  文
乙○○犯傷害罪，處有期徒刑伍月，如易科罰金，以新臺幣壹仟元
折算壹日。扣案之美工刀壹把沒收。
    事  實
一、乙○○於民國109年8月25日12時48分許，在新北市○○區○○街00
    0巷00號、43號社區（下稱本案社區）之1樓，進入電梯欲返
    回其本案社區之37號4樓住處，而與鄰居甲○○一同搭乘電梯
    ，於本案社區4樓時先行步出電梯後，見甲○○亦隨後走出，
    因認甲○○尾隨在後欲對其不利，竟基於傷害之犯意，以右手
    從口袋中取出美工刀1把，朝甲○○之上半身揮刺多次，致使
    甲○○受有前胸13公分撕裂傷、右上臂12x4x4公分撕裂傷合併
    三角肌肉斷裂、背部8.5公分撕裂傷等傷害。嗣因甲○○沿本
    案社區樓梯下樓逃至警衛室求救，本案社區警衛隨即報警處
    理，經警到場調閱電梯監視錄影畫面，復於同日18時10分許
    ，依檢察官指揮在本案社區37號4樓之乙○○住處執行搜索，
    當場查扣上開美工刀1把，始循線查悉上情。
二、案經甲○○訴由新北市政府警察局海山分局（下稱海山分局）
    報告臺灣新北地方檢察署檢察官偵查起訴。
    理  由
一、按被告以外之人於審判外之言詞或書面陳述，除法律有規定
    者外，不得作為證據；又被告以外之人於審判外之陳述，雖
    不符合同法第159條之1至第159條之4之規定，但經當事人於
    審判程序同意作為證據，法院審酌該言詞陳述或書面陳述作
    成時之情況，認為適當者，亦得為證據。當事人、代理人或
    辯護人於法院調查證據時，知有第159條第1項不得為證據之
    情形，而未於言詞辯論終結前聲明異議者，視為有前項之同
    意，刑事訴訟法第159條第1項及同法第159條之5分別定有明
    文。查本判決下列所引用被告本人以外之人於審判外之陳述
    ，被告乙○○及其辯護人於本院準備程序及審理時均表示同意
    作為證據（見本院訴卷第271、292、293頁），或檢察官、
    被告及辯護人知有上開不得為證據之情形，亦均未於言詞辯
    論終結前聲明異議，本院審酌上開證據製作時之情況，尚無
    違法不當及證明力明顯過低之瑕疵，且為證明本件犯罪事實
    所必要，揆諸上開規定，應有證據能力。而非供述證據部分
    ，並無證據顯示係實施刑事訴訟程序之公務員違背法定程序
    所取得之證據，亦無顯有不可信之情況或不得作為證據之情
    形，自均有證據能力。
二、上開犯罪事實，業據被告於本院準備程序及審理時坦承不諱
    （見本院訴卷第270、300頁），並經告訴人甲○○於警詢及偵
    查中指訴明確，復有海山分局搜索、扣押筆錄暨扣押物品目
    錄表、新北市政府警察局109年9月17日新北警鑑字第109181
    1302號鑑驗書、亞東紀念醫院診斷證明書各1份、監視錄影
    翻拍畫面6張、現場暨扣案物照片12張及告訴人傷勢照片3張
    附卷可稽（見偵卷第17至21、25至27、33至41、87至91、頁
    ），以及上開美工刀1把扣案可佐，參以被告於前揭時、地
    ，確有以右手持扣案美工刀朝告訴人之上半身揮刺一節，業
    經本院當庭勘驗案發錄影檔案及截取畫面確認無誤（見本院
    訴卷第61、62、65至95頁），足認被告上開任意性自白確與
    事實相符，堪以採信，是以本案事證明確，被告前揭犯行洵
    堪認定，應予依法論科。
三、論罪科刑之依據：
  ㈠核被告所為，係犯刑法第277條第1項之傷害罪。又被告持扣
    案美工刀多次揮刺告訴人之行為，係於密切接近之時、地所
    為，其侵害者亦為告訴人身體之同一法益，各行為之獨立性
    極為薄弱，依一般社會健全觀念，在時間差距上，難以強行
    分開，在刑法評價上，以視為數個舉動之接續施行，合為包
    括之一行為予以評價，較為合理，應論以接續犯之包括一罪
    。
　㈡至被告及其辯護人雖提出楊思亮診所109年11月16日診斷證明
    書（記載被告病名為「焦慮狀態」、「精神官能性憂鬱症」
    ）；林皮膚科診所109年11月26日、110年2月2日診斷證明書
    （記載被告病名為「非特定非精神病的精神疾病」、「非特
    定的睡眠障礙症」）、109年12月15日診斷證明書（記載被
    告病名為「健忘症」）；亞東紀念醫院109年12月25日診斷
    證明書（記載被告病名為「泛焦慮症」、「精神官能性憂鬱
    症」），主張被告於案發時應有刑法第19條第1項、第2項所
    規定之情事，並聲請對被告為精神鑑定等語。惟查：
　⒈告訴人於偵查中證稱：當時被告精神狀況感覺蠻正常的等語
    （見偵卷第79頁），參以被告於案發期間係正常等候、操作
    電梯並與告訴人一同搭乘，且知悉抵達其住處樓層後先行步
    出電梯，見告訴人亦隨後走出，即迅速手持扣案美工刀朝告
    訴人揮刺等節，足認被告於案發時並無任何認知或行為異常
    之情形，此觀本院函詢楊思亮診所、林皮膚科診所及亞東紀
    念醫院，有關被告所罹患上開病症，有無可能使被告因精神
    障礙或其他心智缺陷，致其有刑法第19條第1項、第2項之情
    事，其中林皮膚科診所函覆：「患者乙○○於民國109年7月2
    日及民國109年11月26日，因失眠於本院求診開立助眠劑樂
    平片，此藥依藥理學機制應不會引起患者喪失行為辨識能力
    。此患者後於民國109年12月15日於本院看診，主訴記憶喪
    失及情緒低落，故於當日開立轉診單請患者前往精神科就診
    ，當日開立之診斷病名為健忘症，此診斷亦與降低或喪失行
    為辨識能力無關。」；亞東紀念醫院則函覆：『精神科回覆
    ，乙○○君（簡稱病患）因失眠及焦慮情緒於本院就診。其診
    斷為廣泛性焦慮症…合併「精神官能性憂鬱症」。「泛焦慮
    症」或「精神官能性憂鬱症」並不會致其「不能辨識其行為
    違法或欠缺依其辨識而行為之能力」，或「辨識行為違法或
    依其辨識而行為之能力，顯著降低」之情形』，此有林皮膚
    科診所函文及亞東紀念醫院110年10月25日亞病歷字第11010
    22004號函文各1份可參（見本院訴卷第143、151頁），亦與
    本院上開認定相同，足認被告於案發行為時，並無刑法第19
    條第1項、第2項所規定，因精神障礙或其他心智缺陷，致不
    能辨識其行為違法或欠缺依其辨識而行為之情形，亦無辨識
    行為之能力有顯著減低等情事。
　⒉另楊思亮診所函覆：「病患乙○○…於診療時應答尚正常、未有
    精神混亂情形。但病患自述，曾因遇到事情而有不吃飯不喝
    水的狀態，亦曾因情緒不穩定至急診。病患狀態是否達無法
    辨識其行為，仍須精神鑑定當時之狀態。」，有該診所110
    年10月4日第000000000號函1份可考（見本院訴卷第133頁）
    ，可知被告至楊思亮診所就醫時應答正常，並無精神混亂之
    情形，至被告所自述「不吃飯、不喝水」、「情緒不穩定」
    等情，則與前揭亞東紀念醫院所診斷及函覆之內容大致相符
    ，尚難據此即認被告於案發時確有刑法第19條第1項、第2項
    之情事。
　⒊又承辦警員於109年8月25日案發後，在被告住處查獲疑似犯
    案工具及大量藥品，被告之姐表示被告疑似有精神疾病，常
    情緒不穩、突然暴怒，為預防被告有再犯之虞，經聯繫新北
    市衛生局人員到場評估後，指示將被告強制送醫，經亞東紀
    念醫院精神科會診及評估後，認被告可後續至門診治療而未
    強制住院等節，此有109年9月7日、110年12月23日警員職務
    報告、新北市政府社區滋擾案件處理紀要及亞東紀念醫院10
    9年11月20日亞病歷字第1091120009號函各1份可稽（見偵卷
    第29、31、75頁；本院訴卷第169頁），則可知承辦警員係
    因被告之姐表示被告疑似有精神疾病，為預防被告再犯之虞
    ，始將被告強制送醫，且被告亦經亞東紀念醫院認定可門診
    治療而無須強制住院，堪認被告於案發時縱有情緒不穩、暴
    怒之情形，亦係因前揭經診斷與刑法第19條第1項、第2項情
    事無關之病症所致，自無從為被告有利之認定，應無對被告
    為精神鑑定之必要。
  ㈢爰以行為人之責任為基礎，審酌被告為心智成熟之成年人，
    且與告訴人同為本案社區住戶，且自述彼此間無任何過節（
    見偵卷第98頁），竟持鋒利之扣案美工刀揮刺告訴人，致告
    訴人受有如事實欄一所載之傷害，顯見其自我情緒管理能力
    及尊重他人身體法益之法治觀念均待加強，殊值非難，兼衡
    告訴人本案所受之傷害程度及後續影響非輕，暨被告之犯罪
    手段、智識程度、於本院審理時所述之家庭經濟與生活狀況
    及犯後態度（含商談和解情形）等一切情狀，量處如主文所
    示之刑，並諭知易科罰金之折算標準，以示懲儆。至供本案
    犯罪所用之扣案美工刀1把，為被告所有（見偵卷第98頁、
    本院訴卷第270頁），應依刑法第38條第2項前段規定宣告沒
    收。至扣案衛生紙顯與本案無關，無庸宣告沒收。
據上論斷，應依刑事訴訟法第299條第1項前段，刑法第277條第1
項、第41條第1項前段、第38條第2項前段，刑法施行法第1條之1
第1項，判決如主文。
中　　華　　民　　國　　111 　年　　2 　　月　　23　　日
                  刑事第三庭  審判長法　官  蘇揚旭
　　　　　　　　　                  法  官  施建榮
　　　　　　　　　                  法  官  洪振峰
上列正本證明與原本無異。
如不服本判決，應於判決送達後20日內敘明上訴理由，向本院提
出上訴狀 (應附繕本) ，上訴於臺灣高等法院。其未敘述上訴理
由者，應於上訴期間屆滿後20日內向本院補提理由書「切勿逕送
上級法院」。
                                    書記官　李儀靜　　
中　　華　　民　　國　　111 　年　　2 　　月　　25　　日
附錄本案論罪科刑法條全文：
中華民國刑法第277條
傷害人之身體或健康者，處5年以下有期徒刑、拘役或50萬元以
下罰金。
犯前項之罪，因而致人於死者，處無期徒刑或7年以上有期徒刑
；致重傷者，處3年以上10年以下有期徒刑。